臺灣高等法院刑事判決
110年度上訴字第2711號
上　訴　人　
即　被　告　黃金輝　
　　　　　　　　　　
　　　　　　　　　　
　　　　　　　　　　
選任辯護人　呂朝章律師
　　　　　　孫瀅晴律師
第  三  人　陳則宇　
　　　　　　　　　　
　　　　　　　　　　　　　
上列上訴人因貪污治罪條例案件，不服臺灣新北地方法院110年
度訴字第269號，中華民國110年5月26日第一審判決（起訴案號
：臺灣新北地方檢察署109年度偵字第43399號），提起上訴，本
院判決如下：
    主  文
上訴駁回。
    事  實
一、黃金輝於民國108年間任職新北市政府警察局林口分局瑞平
    派出所警員兼副所長（職務列等：警佐三階至警佐一階或警
    正四階，現停職中），依警察法第9條第7款規定，具有行使
    有關警察業務之保安、正俗、交通、衛生、消防、救災、營
    業建築、市容整理、戶口查察、外事處理等事項，並依警察
    勤務條例第11條第2款規定，其執行之警察勤務包括於公共
    場所或指定處所、路段，由服勤人員擔任臨場檢查或路檢，
    執行取締、盤查及有關法令賦予之臨檢勤務，係依法令服務
    於地方自治團體所屬機關而具有法定職務權限之人員。緣陳
    則宇於108年12月29日凌晨5時20分許，騎乘懸掛車牌號碼00
    0-000號車牌之已報廢車牌號碼000-000號機車（引擎號碼：
    000-000000號，未懸掛已報廢之000-000號車牌，下稱本案
    機車），行經新北市林口區臺15線19.5公里處時，為黃金輝
    執行「防飆勤務」而臨檢查獲並依法將該機車扣留於瑞平派
    出所內。詎黃金輝明知查獲報廢之汽車（含機器腳踏車）仍
    行駛者，依法應沒入該車輛，不得擅自使用更換或毀損，竟
    基於直接圖陳則宇不法利益之犯意，於同年12月31日下午2
    時許，擅自允許陳則宇偕同其友人林振忠攜帶已報廢之排氣
    管、儀表板、避震器及引擎等物，進入瑞平派出所後方，拆
    卸本案機車上之改裝排氣管、儀表板、避震器及引擎等物後
    ，換裝上開已報廢之零件，嗣陳則宇攜回拆卸下之改裝排氣
    管、儀表板、避震器及引擎，並變賣獲得新臺幣（下同）2
    萬6500元（起訴書誤載為3萬元）。
二、案經新北市政府警察局移送臺灣新北地方檢察署檢察官指揮
    偵查後起訴。 
    理  由
壹、程序方面
一、審理範圍
  ㈠按對於本案之判決提起上訴者，依刑事訴訟法第455條之27第
    1項前段規定，其上訴效力及於以被告違法行為存在為前提
    之第三人（參與人）相關沒收判決部分。本件原判決就上訴
    人即被告黃金輝判處罪刑，並就第三人陳則宇因被告違法行
    為而取得之犯罪所得宣告沒收、追徵。被告不服原判決，合
    法提起上訴，依前述說明，陳則宇雖未就前述沒收部分提起
    上訴，但被告上訴效力及於陳則宇之沒收判決部分，自屬本
    院審理範圍。
  ㈡又財產可能被沒收之第三人得於本案最後事實審言詞辯論終
    結前，向該管法院聲請參與沒收程序；第三人未為第一項聲
    請，法院認有必要時，應依職權裁定命該第三人參與沒收程
    序，但該第三人向法院或檢察官陳明對沒收其財產不提出異
    議者，不在此限，刑事訴訟法第455之12第1項、第3項分別
    定有明文。本件第三人陳則宇於原審已明確表示：對於檢察
    官聲請法院沒收其變賣改裝排氣管、儀表板、避震器及引擎
    等零件所得之款項新臺幣（下同）2萬6500元不提出異議，
    且同意繳回等情在卷（見原審卷第100頁），原審因認無依
    職權裁定命陳則宇參與沒收程序之必要（見原判決第24頁）
    ，被告上訴後，陳則宇未就前述沒收部分提起上訴，已如前
    述，且經本院二次合法傳喚亦未到庭（見本院卷第65、67、
    90、116頁），顯就原審判決沒收其財產並無異議，合先敘
    明。　　
二、證據能力之說明
  ㈠按被告以外之人於審判外之言詞或書面陳述，除法律有規定
    者外，不得作為證據。又被告以外之人於審判外之陳述，雖
    不符合刑事訴訟法第159條之1至第159條之4之規定，但經當
    事人於審判程序同意作為證據，法院審酌該言詞陳述或書面
    陳述作成時之情況，認為適當者，亦得為證據；當事人、代
    理人或辯護人於法院調查證據時，知有同法第159條第1項不
    得為證據之情形，而未於言詞辯論終結前聲明異議者，視為
    有前項之同意。刑事訴訟法第159條第1項及第159條之5分別
    定有明文。本件檢察官、被告及辯護人，就本件卷內被告以
    外之人於審判外之陳述，於本院準備程序均表示證據能力沒
    有意見或稱同意有證據能力等語（見本院卷第71至74頁），
    且迄本院言詞辯論終結前未聲明異議，經本院審酌該等證據
    之作成情況，核無違法取證或其他瑕疵，認均適為本案認定
    事實之依據，依刑事訴訟法第159條之5規定，均有證據能力
    。
  ㈡又本件認定事實引用之卷內其餘非供述證據（詳後述），並
    無證據證明係公務員違背法定程序取得，依同法第158條之4
    規定反面解釋，均有證據能力。
貳、實體部分
一、認定事實所憑之證據及理由：　　
    訊據被告固坦承任職林口分局瑞平派出所警員兼副所長期間
    ，於108年12月29日凌晨5時20分許，在新北市林口區臺15線
    19.5公里處，執行「防飆勤務」時，經員警查獲陳則宇騎乘
    之本案機車後，其於同年12月31日下午2時許，允許陳則宇
    偕同林振忠進入瑞平派出所後方，拆卸本案機車上改裝排氣
    管、儀表板、避震器及引擎以外之小零件等事實，惟否認有
    何圖利之犯行，辯稱：我電話中絕對沒有同意陳則宇可以拆
    卸本案機車上之改裝排氣管、儀表板、避震器及引擎，因為
    如果我有同意他，並跟他講說可以拆卸這些零件且要跟外表
    一樣，他怎麼可能會帶顏色不一樣的排氣管跟避震器過來拆
    換；如果我有同意他，我也不可能讓他把引擎裝回去，再跟
    他說排氣管不符合，讓他把排氣管裝回去；我當時如果有看
    到他攜帶那些零件的話，我為何沒有當場跟他說這些零件顏
    色明顯不符合，而是讓他裝回去後，我才跟他說你要把它拆
    下來；我如果有同意他這麼做，他在警詢時為何說我只讓他
    拿排氣管，而沒有說我讓他把引擎號碼切割下來，再黏在另
    一個引擎上面，他是明顯故意遺漏這部分；臨檢當時本案機
    車不是我攔查，是下福所所長攔查的，因為我們二所執行防
    飆勤務，他當時請我過去幫他處理，所以這輛車不是我攔查
    的，我主觀認為我當時並不是查扣機車，而是留置機車，我
    讓陳則宇自願留下本案機車，因為我當場沒辦法查明這部機
    車的情況是怎樣，我認為他的機車一定有問題所以我才會讓
    他自願留下來，我讓他自願留下來時並不認為我已經查扣本
    案機車了；我沒有同意讓陳則宇拆卸排氣管、儀表板、避震
    器及引擎，我是讓他拆卸周邊的改裝小零件回去；我並沒有
    要圖利陳則宇的意思，如果我有圖利他的想法，他早就把車
    上零件全部都拆除了，我就讓他把車子騎走就好了；我一直
    覺得要等到開紅單完成，讓他簽名以後，我才能執行這個任
    務，因為我攔到他的時候，我如果讓他離開，他騎車離開之
    後，我事後通知他繳回沒入，他一樣可以拆卸他要的零件，
    所以我一直覺得我應該查扣的是他的引擎，以及我開紅單以
    後才執行沒入，我真的不知道有違反其他法律等語。經查：
  ㈠被告任職林口分局瑞平派出所警員兼副所長期間，於108年12
    月29日凌晨5時20分許，在新北市林口區臺15線19.5公里處
    ，執行「防飆勤務」時，查獲陳則宇騎乘之本案機車後，陳
    則宇多次電話請求被告同意其更換本案機車零件，嗣陳則宇
    偕同林振忠於同年12月31日下午2時許，進入瑞平派出所後
    方，拆卸本案機車上改裝排氣管、儀表板、避震器及引擎，
    被告並填製舉發違反道路交通管理事件通知單交付陳則宇簽
    收等情，業據被告於警詢、偵訊及原審供述在卷（見109年
    度他字第7350號〔下稱他字卷〕第64至67、97至99頁，原審卷
    第61至62頁），與陳則宇於偵訊、原審證述（見他字卷第56
    至58頁，原審卷第89至104、119至120頁）、林振忠於原審
    證述（見原審卷第108至119頁）、時任瑞平派出所所長林家
    益於警詢證述（見他字卷第34頁）、陳則宇之友人楊采妮、
    值班員警紀柏毓於原審之證述情節（見原審卷第104至107、
    121至126頁），大致相符，並有懸掛車牌號碼000-000號（
    原為報廢車牌：000-000號）報廢車輛（引擎號碼：000-000
    000號）前後取締照片（見他字卷第15至17頁）、新北市政
    府警察局新北警交字第000000000號舉發違反道路交通管理
    事件通知單（見他字卷第13頁）、交通部公路總局臺北區監
    理所蘆洲監理站109年12月25日北監蘆站字第1090386536號
    函及附件（見109年度偵字第43399號卷〔下稱偵字卷〕第41至
    43頁）、交通部公路總局109年12月28日路監交字第1090141
    859號函（見偵字卷第49、50頁）、108年12月28日及12月31
    日瑞平派出所勤務分配表（見他字卷第71、75頁）、被告之
    警察人員人事資料簡歷表（見他字卷第31、32頁）、新北市
    政府警察局執行交通違規移置保管車輛收據（見偵字卷第13
    頁）、00000000（舉發單號）資料明細（見偵字卷第15頁）
    、車號000-000及000-000之車輛查詢清單（見他字卷第91、
    93頁）等附卷可稽，上述事實，首堪認定。
  ㈡至被告於本院供稱：當時本案機車不是我攔查的，是下福派
    出所所長攔查的，因為我們二所執行防飆勤務，他當時請我
    過去幫他處理，所以本案機車不是我攔查的等語（見本院卷
    第124頁），惟被告與下福派出所所長等員警於108年12月29
    日凌晨5時20分許，在新北市林口區臺15線19.5公里處，執
    行「防飆勤務」查獲陳則宇騎乘之本案機車，由被告當場以
    小型電腦查詢比對該機車之引擎號碼不符後，將該機車查扣
    帶回瑞平派出所，並通知陳則宇至派出所簽收舉發違反道路
    交通管理事件通知單及將本案機車移置保管場保管等情，業
    據被告於警詢、偵訊及原審供承在卷(見他字卷第64至66、9
    7至99頁，原審卷第61至62頁)；陳則宇於偵訊、原審時亦證
    稱：當天被查獲時，被告當下就把本案機車扣走，警察把我
    車子留住，他說這個車牌跟引擎號碼不符合，車子要留著，
    當時跟我講這些話的人是被告，車子被扣下來後我就走了等
    語(見他字卷第56頁，原審卷第90頁)，並有上開新北市政府
    警察局新北警交字第C15822714號舉發違反道路交通管理事
    件通知單（見他字卷第13頁）、新北市政府警察局執行交通
    違規移置保管車輛收據（見偵字卷第13頁）、00000000（舉
    發單號）資料明細（見偵字卷第15頁）在卷可佐，足認本案
    員警於上揭時地執行「防飆勤務」查獲陳則宇騎乘之本案機
    車，經被告在現場以小型電腦查詢比對該機車之引擎號碼不
    符後，將該機車查扣帶回瑞平派出所保管及進行舉發、移置
    保管場保管等情，堪以認定，是縱認被告供述本案機車查獲
    時係其他員警攔查等情屬實，仍不影響本案機車係被告執行
    「防飆勤務」時當場查扣之報廢機車，且本案機車既經被告
    在查獲現場以小型電腦查詢比對該機車之引擎號碼不符而屬
    於報廢登記之機車，被告自應依道路交通管理處罰條例及交
    通部公路總局沒入車輛或物品移送保管處理辦法等規定，就
    該機車妥為保管，並依法辦理沒入。被告辯稱：我主觀認為
    我當時並不是查扣本案機車，我讓陳則宇自願留下他的機車
    ，因為我當場沒辦法查明這部機車的情況是怎樣，我當時只
    能讓他離開、事後查明來處理或是把它留下來事後查明後來
    處理，我讓他自願留下來當時並不認為我已經查扣本案機車
    等語，難認與事證相符，自難憑採。　　
  ㈢陳則宇如何與林振忠攜帶已報廢之排氣管、儀表板、避震器
    及引擎等物，一同進入瑞平派出所後方，拆卸本案機車上之
    改裝排氣管、儀表板、避震器及引擎，並換裝上開已報廢之
    零件後，陳則宇攜回拆卸之改裝排氣管、儀表板、避震器及
    引擎等事實，有下列證據可資證明：
  ⒈陳則宇於偵訊時證稱：當天被查獲時，機車當下就扣走，我
    就一直電話聯絡派出所找被告，我詢問被告可否更換改裝品
    ，被告說以不要動到外觀為準，我也有跟被告說我要更換排
    氣管、避震器、車牌、儀表板等，當下被告沒有馬上答應，
    之後才說好，我記得是隔天我要去派出所找被告拿紅單，也
    一直拜託他，直到過了兩三天被告才答應，因此我在12月31
    日下午2至3時，我拿要更換的零件去派出所找被告，被告也
    有看到我要換的東西、零件，被告就帶我去廚房更換，被告
    在我更換的時間有進進出出，更換完成之後我跟被告說我換
    了哪些東西，並請他檢查，所以被告知道我換了避震器、儀
    表板、引擎、排氣管，我問被告這樣更換是否可以，後來他
    回應我說好，我就回去了；因為有事先溝通好要換其他零件
    ，所以我過去派出所時沒有多說什麼，已經有先取得被告的
    同意說可以更換東西，不只是拆車牌；被告一開始不讓我換
    ，因為說這些要沒入，之後我就一直盧被告，後來他才答應
    我；當天因為我是直接走進廚房，所以有無其他警察我不清
    楚，是被告直接帶我進去等語（見他字卷第56至58頁）。
　⒉陳則宇於原審證稱：一開始我騎機車在八里附近的海邊被警
    察攔查，因為我騎的是改裝車，所以被警察帶回派出所，是
    在靠近海邊的發電廠，警察就把我車子留住，警察說這個車
    牌跟引擎號碼不符合，車子要留著，當時跟我講這些話的人
    是被告，車子被扣下來後我就走了，隔天我有打電話到派出
    所找被告，我拜託被告可不可以讓我把車子領回去，他一開
    始說不行，我再三拜託之後，被告說車子不可以整個拿走，
    但可以讓我換一些原廠的零件回去；再隔一天，我跟我女朋
    友楊采妮一起開車到瑞平派出所，在派出所值班台附近找到
    被告，我說「我來了，我人先進去，再帶零件去更換」，被
    告說「好」，我就回到車上搬零件，被告帶我到派出所的側
    門，因為我的零件都放在紙箱裡，所以我一次把紙箱搬到側
    門，因被扣的機車是停在派出所的餐廳，被告帶我從派出所
    的側門進去餐廳更換，我拆了車牌，換了避震器、排氣管、
    引擎、儀表板，花了10到15分鐘左右，我換好後再請被告進
    來看車子，他說好，我有照被告講的不可以換得太誇張，因
    為被告是好意讓我換，所以我就是儘量不要換太多東西，我
    把換下來的東西放到紙箱，從側門走回去將紙箱搬到車上，
    然後我就回去了；當時我女朋友在車上等我，我拆換好之後
    ，有請被告過來看，被告說我換上去的舊排氣管不能這樣換
    ，因為顏色差太多了，因此我就去附近我朋友家借一支原廠
    型的排氣管，我朋友沒有跟我一起過去，更換好就OK了；我
    於警詢筆錄中陳稱「黃警員帶我進去廚房，更換時黃警員雖
    然沒有一直陪同，但他有來回走動觀看我更換、改裝零件」
    ，時間太久，我現在忘記了，應該是以之前做警詢筆錄，時
    間比較近，比較正確；我於警詢筆錄說「而且他帶我進入廚
    房時，我確定他有看到我帶那些零件去更換」，是實在；我
    帶去要換的零件，是我跟摩托車老闆林振忠要的報廢車零件
    ，因為林振忠會固定有些報廢車不要的或是他自己的零件，
    因為林振忠是做改裝的，就會留下來，我就問他說有沒有多
    餘的可以讓我進行更換；當天我跟被告通完電話，被告說可
    以，我就馬上去問，更換零件的原因我沒有講的很清楚，我
    就是說我有需要，我有先跟林振忠講，請他幫我準備好；我
    在跟被告接洽時，我印象中我有大約說換排氣管、避震器這
    些零件，我記得應該有打了三次電話，一開始被告說不行，
    後面我再三拜託，被告才答應我，我印象中我有大約講幾個
    項目，應該是有先講好才有辦法換，我帶過去的零件是被告
    同意的零件，我才帶過去；我在警察局有說「把拆下來的零
    件拿去臉書賣，避震器賣了6千元、排氣管跟引擎賣了1萬8
    千元、儀表板賣了2千5百元，都是同一個買家買的，計算所
    得到的價金是2萬6千5百元」，及警詢時警察問「你在108年
    12月31日到瑞平派出所更換機車零件，更換哪些零件、與誰
    一同前往、是否有人協助更換等詳細過程」我回答「我當初
    是跟我女朋友楊采妮在14點左右到派出所，員警先開立紅單
    給我簽收，接著我詢問員警可否更換改裝零件，員警表示可
    以，但只給我30分鐘零件更換，接著我就自行去車上拿取要
    更換的零件，進入派出所餐廳更換引擎、排氣管、避震器、
    儀表板，拿走000-000車牌，更換時無人協助，我更換完畢
    告知黃姓員警，他才從值班台走過來查看，黃姓員警確認沒
    有缺少機車零件後，我就直接離開派出所」，是實在；我警
    詢時所稱「員警同意」，是指我被查獲的隔一天打電話去派
    出所問的時候被告同意，及當天我去派出所的時候被告同意
    ；我偵訊時回答「後面才說好」，是指第一通電話不行，之
    後我再打電話給被告，被告就有在電話中同意；本案機車被
    扣後的隔天我打完電話，然後再隔天，因為時間我有點忘記
    ，反正就是再隔幾天，我剛好要去派出所拿紅單，就是打完
    電話第一通被告說不行，然後後面剛好要問紅單的事情，我
    才又詢問被告說可不可以更換；我打給被告第一通電話，我
    印象中是隔天，查獲的隔天應該打了三通電話給被告；被告
    於第一通電話說不行，但我忘記是第二通或第三通，在電話
    中被告就同意了。偵訊時我回答「直接走進廚房」，不是我
    到了派出所後就直接往廚房裡面走，這個問題是在問我更換
    時有沒有其他人在？那時我在廚房，我不知道前面還有沒有
    其他人在？我的意思是這樣；我去拆零件時有帶套筒跟電動
    機，類似電動鑽頭，上面可以更換套筒，我印象中是有帶螺
    絲起子，但應該是用不太到；當時如何拆裝引擎，因為引擎
    跟排氣管是一體式的，所以就是前面的吊架直上直下，避震
    器下，應該是說引擎、避震器、排氣管都是一體式的，它就
    是前面吊架兩顆鎖點，拉下來就起來，然後避震器兩顆就下
    來；不是只要拆兩顆螺絲，是前面兩顆螺絲，避震器兩顆，
    拆四顆螺絲，線路拔掉這樣而已，我只需要拆四顆螺絲，線
    路拔掉，就可以同時拆換引擎、避震器跟排氣管，因為那個
    是一體式的，除非我再把它細拆下來，不然那個是一體的，
    算是連在一起的東西；12月31日那天會去派出所，是為了拆
    車子零件，還有拿紅單，我從大門走進去找被告，簽收完紅
    單後，我就說我要進行更換；我在一開始用電話中跟被告聯
    繫，請求他是否可以准許取回機車或者是拆換零件時，被告
    有告訴說這一台被扣留的機車依法要沒入；從我進入餐廳開
    始拆零件，到被告檢查發現排氣管更換的舊零件跟原來更換
    的零件外觀有很大的差異，然後去找附近的朋友，再拿取另
    外一支排氣管，再回來更換排氣管，這整個過程，共花了大
    約一個小時；在拆卸的過程當中，被告有進入到餐廳裡，當
    他看我在拆卸引擎跟排氣管時，被告還特別跟我說「你引擎
    上面有引擎號碼，如果你替換了，引擎號碼根本不對」，並
    叫我把它裝回去，我後來有把引擎號碼移過去。後來去移排
    氣管，就剛好跟他們借工具，算是把它直接切下來，然後用
    強力膠直接貼上去，我用的工具應該是叫Franda（音譯），
    類似研磨機、小型打蠟機的東西，旁邊有薄薄一片鋼片；被
    告好像沒有跟我講「你只能拆車牌，不能拆其他零件」。林
    振忠證述拆機車的地點是在側門外的停車場而不是在餐廳內
    乙事，該停車場就是在派出所餐廳旁邊，就隔著一道門，其
    他林振忠證述，他當天有坐著我的車子到瑞平派出所，而且
    他有下車一起進入派出所，跟被告聊過後是他帶我們到餐廳
    ，餐廳裡有兩台車，把扣案的機車從餐廳牽到側門外面的停
    車場，然後是林振忠跟我共同在現場去拆卸這些車子的零件
    ，拆的過程中，被告有過來停車場看兩、三次，拆解完畢之
    後，被告還有過來看，過來看時他有表示因為排氣管落差太
    大，不行，還有車子有引擎號碼也不行，所以我當時有跟被
    告說那就把引擎號碼拆下來黏上去，之後我們一起坐車回到
    林振忠的機車行，林振忠提供給我另外一支排氣管，我再回
    去把排氣管拆下來還有黏上引擎號碼等過程，林振忠講的正
    確，我方才不提林振忠，是因為他的身分是車行老闆，我想
    說當初是請他提供零件給我，就很不好意思，還幫我拆裝，
    後來就是有林口的警察來找我，我想說我拆跟他拆好像一樣
    意思，就不用講到他沒關係等語（見原審卷第89至104、119
    至120頁）。
　⒊林振忠於原審證稱：12月31日下午2時我有去瑞平派出所，我
    有在車上，剛剛沒有承認，是因為一開始做筆錄時，陳則宇
    說他不要害到我，就說是他跟他女朋友去的，事實上當天我
    有進去瑞平派出所，是從大廳進去的，我跟陳則宇一同進去
    值班台那裡，我們直接進去派出所廚房；我進去派出所時由
    陳則宇跟被告交談，我沒有聽到他們講什麼，我只知道陳則
    宇一直拜託請警官讓他換東西，講完之後被告先帶我們從派
    出所直接入廚房，先看一下機車，後來我們就把扣留的本案
    機車牽出來在廚房側門旁邊的停車場，接著我們就去車上拿
    工具去拆零件，實際上拆零件的地點是在派出所廚房後面的
    空地上，我們兩個一起拆零件，用T字扳手、電動起子，總
    共拆了汽油箱、整個引擎連同排氣管、後避震器及儀表板，
    車牌是被告交給陳則宇，不是我們拆的；第二次我沒有去瑞
    平派出所，那時我要工作，拆完以後是陳則宇先載我回機車
    行，他才再去拿另一支排氣管，該支排氣管也是我給他的；
    換第二支排氣管，是因為我放在報廢區的那個引擎的管是原
    廠管，是黑色的，但陳則宇被查扣的本案機車是改裝砲筒白
    鐵的，所以我一定要找一支白鐵的讓陳則宇換上去；過程中
    是被告說「排氣管不行，落差太大」，所以我才再拿一支排
    氣管給陳則宇去換；拆換下來的東西是直接扛上去汽車的後
    車廂，由兩個人搬，很重；拆的過程中，除了被告外，沒有
    其他人過來看，拆解的過程中，被告曾經有過來看，看了兩
    、三次；第一次將裝備換好之後，叫被告出來檢查一下看這
    樣行不行，他就說「排氣管不行」；第二次我就沒有去派出
    所了，所以我不知道被告有沒有過來看。本案機車零件拆完
    後，將車子牽去廚房，被告先去廚房，然後我們把機車牽出
    來，被告跟我們出來，後來我們在空地拆時，他還有到空地
    出來看，他跟我們說「這樣拆不可以」，他要我們裝回去的
    地點是在空地，被告是針對排氣管說不可以；當天我們把報
    廢的引擎扶到陳則宇的車上，但那支管太明顯的不同，因為
    是黑色的管，所以被告說要換白鐵的，因為管的部分落差太
    多了，而排氣管（筆錄誤繕「排氣器」）可以單獨從引擎上
    拆下來；我們比較多是把整個引擎直接卸下來，加後避震器
    跟排氣管都一體卸下來，後來我們將原廠引擎跟原廠管就先
    扶上去，後來被告他說「管不行」，我們就說「不然我們回
    去拿一支管來」；被告有講說「你這個引擎拆下來，引擎上
    面引擎號碼人家一看就知道是不同」，被告有說，不只排氣
    管不行，引擎也不行，後來陳則宇跟被告說「不然把那個引
    擎號碼割下來，再把它黏上去」，黏好之後，被告有再出來
    看，我們整個拆裝過程大概花了差不多30到40分鐘；我之前
    說陳則宇說「不要害到我」，是陳則宇說因為他的事情連累
    到我，其實也不是我的事；一開始林口警察局找陳則宇很多
    次，有跟蹤陳則宇，他說如果這樣的話會害到我，就是要跟
    著跑警察局很麻煩；我們一開始去林口警察局做筆錄時，陳
    則宇就有講是他跟他女朋友去，後來我就照著這樣講，就說
    我沒去；我之前都是說謊，今天講的才是事實；不只是車牌
    ，連同這個報廢機車也是我提供陳則宇去騎乘的，當時在派
    出所辦公室時，有一個穿制服的警察，還有一個外人，在整
    個拆解的過程，沒有其他警員過去觀看等語（見原審卷第10
    8至119頁）。核與陳則宇偵訊及原審證述其於108年12月31
    日下午前往瑞平派出所時，攜帶準備供更換之排氣管、避震
    器、引擎、儀表板等零件，被告不僅知悉陳則宇攜帶上開零
    件，並帶同陳則宇進入派出所之廚房，陳則宇於更換本案機
    車之排氣管、避震器、引擎、儀表板等零件時，被告曾前往
    察看，陳則宇更換完畢後亦請被告前來檢查，被告知悉陳則
    宇已更換本案機車之改裝排氣管、避震器、引擎、儀表板等
    零件等情，互核一致。
　⒋復依紀柏毓於原審證稱：108年12月31日下午2時30分許，我
    在林口分局瑞平派出所內值班時，印象中有人來說他的機車
    被扣到派出所，我是有請被告下來，我只記得他們在派出所
    後面待很久，我不知道他們在後面做什麼，因為我心想車輛
    是被告扣回來的，就給被告處理等語（見原審卷第122頁）
    ；被告亦於原審供述：我於108年12月29日凌晨5時20分，在
    林口臺15線19.5公里處，查扣陳則宇所騎乘懸掛車號000-00
    0之已報廢000-000機車，嗣陳則宇曾打電話請求我同意讓他
    拆卸該機車之零件，陳則宇與另一名男子於108年12月31日
    下午2時至瑞平派出所，經過我的同意才進入派出所廚房，
    陳則宇在派出所廚房內待多久時間，我沒有確實計算等語（
    見原審卷第61、62頁）。足認被告於108年12月31日下午2時
    許確有帶同陳則宇與林振忠二名男子，而非陳則宇與其女友
    進入瑞平派出所後方拆解本案機車零件，堪認陳則宇、林振
    忠證述被告同意陳則宇與林振忠一同進入派出所後方拆換本
    案機車之零件，應非虛詞，堪以採信。
  ㈣由陳則宇上揭證述可知，被告將本案機車扣留後，陳則宇曾
    撥打數通電話與被告聯繫，並詢問可否更換本案機車上之改
    裝零件，初時被告並未應允，嗣經陳則宇一再懇求，被告始
    同意陳則宇可以更換本案機車之零件，陳則宇遂於108年12
    月31日前往瑞平派出所時，攜帶準備供更換之排氣管、避震
    器、引擎、儀表板等舊零件，被告不僅知悉陳則宇有攜帶上
    開供更換之零件，並帶同陳則宇至派出所之廚房，陳則宇於
    更換本案機車之排氣管、避震器、引擎、儀表板等零件時，
    被告曾前往察看，陳則宇更換完畢後亦請被告前來檢查，被
    告允許陳則宇更換本案機車之改裝排氣管、避震器、引擎、
    儀表板等零件等有關被告圖利陳則宇之犯罪事實主要內容，
    陳則宇於偵訊及原審時證述一致，並無重大歧異，復與林振
    忠於原審證述情節大致相符，且陳則宇與被告間無任何仇恨
    或債務糾紛，被告於警詢時亦供稱：我不認識陳則宇等語（
    見他字卷第68），足認陳則宇之證言，應堪採信。至陳則宇
    雖於偵訊之證述及原審最初之陳述，並未詳實證述其於108
    年12月31日下午2時許至瑞平派出所更換本案機車零件時，
    林振忠亦共同前往並協助更換機車零件等節，且林振忠於偵
    訊及原審最初亦未陳述其於108年12月31日下午有前往瑞平
    派出所與陳則宇更換本案機車零件等情，惟陳則宇於原審提
    示林振忠之筆錄並告以要旨後，陳則宇已詳細解釋其係因林
    振忠為機車行老闆，提供舊零件且協助其拆換本案機車上之
    排氣管、避震器、引擎、儀表板，其因基於人情，不願牽連
    林振忠，始先隱瞞有關林振忠知悉並參與更換本案機車零件
    之情節，業見前述；林振忠則於原審經檢察官告以有證人證
    述林振忠於108年12月31日下午有搭乘陳則宇之自用小客車
    前往瑞平派出所等旨後，林振忠亦解釋其係因陳則宇表示本
    件連累到我，所以一開始陳述當天是陳則宇跟他女友一起去
    派出所，之前講沒去瑞平派出所，是說謊，今天講的才是真
    實等語，經核其等所述並未違背經驗法則及論理法則，且陳
    則宇與林振忠於原審證述之情節大致相符，足認陳則宇與林
    振忠證述被告同意其等進入派出所後方更換本案機車之排氣
    管、避震器、引擎、儀表板等零件，堪以採信。
  ㈤被告於本院供稱：因為陳則宇是交通違規，我認為查扣主體
    是只有引擎部分，其他部分還是有價值的私人財產，所以我
    基於這兩個理由，我跟陳則宇說事後我們查證真的需要查扣
    這部機車的話，我可以允許他更換周邊改裝的零件；我有隱
    瞞同意讓陳則宇拆卸引擎及切割引擎號碼部分；當天陳則宇
    過來後，我先讓他拆卸他要更換的零件，最後才讓他在扣車
    單跟紅單上簽名讓他離開等語（見本院卷第70、122、124頁
    ），足徵被告供承陳則宇曾打電話請求被告讓其拆卸本案機
    車之零件，被告表示同意讓其拆解引擎周邊零件後，陳則宇
    與另一名男子林振忠於上述時間至瑞平派出所，經被告帶同
    進入派出所廚房，讓陳則宇、林振忠拆換機車零件等情，
　　與陳則宇、林振忠於原審證述被告同意其等進入派出所後方
    更換本案機車零件等情相符，復依紀柏毓上開原審證述（見
    原審卷第122頁）及卷附瑞平派出所108年12月31日勤務分配
    表之記載所示可知（見他字卷第75頁），當日下午2時許，
    瑞平派出所僅紀柏毓值班，被告則負責內部管理，瑞平派出
    所內並無其他人執勤等情，則被告既自承其當天有同意陳則
    宇拆解本案機車之引擎周邊零件，豈可能任由素無交情之陳
    則宇與林振忠單獨在派出所後方而未隨時前往察看其等拆解
    機車零件之情形；而陳則宇與林振忠如未經被告之同意拆解
    本案機車之排氣管、儀表板、避震器及引擎，又豈敢公然於
    派出所後方，被告會隨時前往查看之情形下，擅自偷換本案
    機車上開零件；再陳則宇、林振忠更換上開零件勢必發出聲
    響，且費時頗長，被告當時人在派出所內，又豈會不知，況
    被告於原審供稱其曾一度進去看見陳則宇與林振忠在拆卸本
    案機車零件，因此出言制止云云（見原審卷第134頁），則
    其於陳則宇與林振忠離去時，何以未檢查本案機車之排氣管
    、儀表板、避震器及引擎有無遭更換？在在顯示被告於原審
    、本院辯稱：陳則宇及林振忠拆換本案機車之上開零件，我
    在派出所內填寫舉發違反道路交通管理事件通知單，因此不
    知情；我並沒有同意讓陳則宇拆卸本案機車之排氣管、儀表
    板、避震器及引擎云云，有違常情事理，並與事實不符，顯
    難採信。綜此，依陳則宇、林振忠之證述，及被告於原審、
    本院供承陳則宇曾打電話請求被告讓其拆卸本案機車之零件
    ，被告表示同意讓其拆解引擎周邊零件後，陳則宇與另一名
    男子林振忠於上述時間至瑞平派出所，經被告帶同進入派出
    所廚房，讓陳則宇、林振忠進行機車零件拆換等情，堪認被
    告係因陳則宇一再懇求，未預料日後本案會遭人發覺，而於
    電話中及108年12月31日在瑞平派出所內，同意陳則宇更換
    本案機車之排氣管、儀表板、避震器及引擎。
  ㈥綜上所述，被告所辯各節均係事後卸飾之詞，要無足採。 本
    案事證明確，被告上開犯行堪以認定，應依法論科。
二、論罪：
  ㈠按報廢登記之汽車（含機器腳踏車）仍行駛者，處汽車所有
    人3600元以上1萬800元以下罰鍰，並禁止其行駛，該車輛並
    沒入之，道路交通管理處罰條例第12條第1項第9款、第2項
    前段定有明文。又警察機關查獲車輛駕駛人或所有人因有違
    反道路交通管理處罰條例之行為致其車輛或物品經依規定填
    製舉發違反道路交通管理事件通知單予以沒入者，該沒入之
    車輛或物品應移送當地公路監理機關或其委託之應回收物品
    回收處理業代保管及銷毀；代保管之沒入車輛或物品，並應
    集中妥為保管，且不得擅自使用更換或毀損；該管公路監理
    機關，對於沒入車輛或物品之違規案件，均應於規定限期內
    裁決，並於裁決確定後3個月內公開拍賣之，其不適合公開
    拍賣或公開拍賣無人應買者銷毀之；交通部公路總局沒入車
    輛或物品移送保管處理辦法第4條第1項、第5條第1項後段、
    第6條第1項前段亦規定甚明。又貪污治罪條例第6條第1項第
    4款之對於主管或監督事務圖利罪，係以職務上對於該事務
    有主持或執行之權責者，違背法令，直接或間接圖自己或其
    他私人不法之利益，因而獲得利益者，為其構成要件。而此
    所謂「利益」，係指一切足使圖利對象（本人或第三人）之
    財產，增加經濟價值之現實財物及其他一切財產利益，不論
    有形或無形、消極或積極者均屬之。據此只要其圖利行為已
    使自己或其他私人因而獲得利益，即成立犯罪。縱於獲得利
    益後，嗣經返還，而未保有其利得，於已成立之犯罪不生影
    響（最高法院106年度台上字第1081號判決採同一意旨）。
    本件被告係依法令服務於地方自治團體所屬機關而具有法定
    職務權限之公務員，明知本案機車係報廢之車輛，陳則宇仍
    騎乘並行駛於道路上，依法應沒入該車輛，於查扣該車後，
    竟擅自允許陳則宇以舊零件更換本案機車之改裝排氣管、儀
    表板、避震器及引擎，其執行所主管之職務，明顯違反上開
    法令，而直接圖陳則宇之不法利益，使陳則宇因而攜回拆卸
    之上開零件並變賣獲得前揭款項，已破壞國民對公務員廉潔
    及公正執行職務之信賴。核被告所為，係犯貪污治罪條例第
    6條第1項第4款之對主管事務圖利罪。
  ㈡貪污治罪條例第12條第1項規定：「犯第四條至第六條之罪，
    情節輕微，而其所得或所圖得財物或不正利益在新臺幣五萬
    元以下者，減輕其刑。」本件被告犯貪污治罪條例第6條第1
    項第4款對於主管之事務圖利罪，第三人陳則宇因此圖得變
    賣上開零件所得之款項為2萬6500元，在5萬元以下，且被告
    之犯罪情節尚屬輕微，爰就被告所犯上開之罪，依貪污治罪
    條例第12條第1項規定減輕其刑。
  ㈢按犯罪之情狀顯可憫恕，認科以最低度刑仍嫌過重者，得酌
    量減輕其刑，刑法第59條定有明文。又依法律加重或減輕者
    ，仍得依前條之規定酌量減輕其刑，刑法第60條亦有明定。
    再者，刑事審判旨在實現刑罰權之分配正義，故法院對有罪
    被告之科刑，應符合罪刑相當之原則，使輕重得宜，罰當其
    罪，以契合社會之法律感情，此所以刑法第57條明定科刑時
    應審酌一切情狀，尤應注意該條所列10款事項以為科刑輕重
    之標準，並於同法第59條賦予法院以裁量權，如認犯罪之情
    狀可憫恕者，得酌量減輕其刑，俾使法院就個案之量刑，能
    斟酌至當。而刑法第59條規定犯罪之情狀可憫恕者，得酌量
    減輕其刑，其所謂「犯罪之情狀」，與同法第57條規定科刑
    時應審酌之一切情狀，並非有截然不同之領域，於裁判上酌
    減其刑時，應就犯罪一切情狀（包括第57條所列舉之10款事
    項），予以全盤考量，審酌其犯罪有無可憫恕之事由（即有
    無特殊之原因與環境，在客觀上足以引起一般同情，以及宣
    告法定低度刑，是否猶嫌過重等等），以為判斷。查貪污治
    罪條例第6條第1項第4款對主管事務圖利罪之法定刑為「5年
    以上有期徒刑，得併科新臺幣3千萬元以下罰金」，而本件
    被告於陳則宇請求准予更換本案機車零件時，初時係表示拒
    絕，嗣因陳則宇一再懇求，始一時失慮而同意陳則宇更換，
    而陳則宇取回更換下來之零件僅變賣得款2萬6500元，堪認
    被告之犯罪情節尚屬輕微，考量被告服務警界逾25年（見前
    揭被告之警察人員人事資料簡歷表），表現尚稱良好，縱使
    被告依同條例第12條第1項規定減輕其刑，其最低刑度仍應
    處有期徒刑二年六月，實嫌過重，尚有可資憫恕之處，爰依
    刑法第59條、第60條規定遞減輕其刑。
三、維持原判決之理由：
　　原審以被告之罪證明確，適用貪污治罪條例第6條第1項第4
    款、第12條第1項、第17條及刑法第11條前段、第59條、第3
    7條第2項、第38條之1第2項第3款、第3項規定，並以行為人
    之責任為基礎，審酌被告身為警察，受國家俸祿，本應廉潔
    自持，明知本案機車係報廢之車輛仍行駛於道路上，依法應
    予沒入，竟擅自允許陳則宇以舊零件更換本案機車之改裝排
    氣管、儀表板、避震器及引擎等物，而直接圖陳則宇之不法
    利益，致陳則宇因而攜回拆卸之上開零件並變賣獲得2萬650
    0元，違背公務員對國家服務之忠誠義務並損及國家利益，
    兼衡被告於原審自陳其教育程度係警專畢業，目前停職中，
    家庭經濟狀況小康（見原審卷第136頁），暨被告犯後未坦
    承犯行，仍飾詞圖卸刑責之態度等一切情狀量處有期徒刑一
    年六月，並依貪污治罪條例第17條及刑法第37條第2 項規定
    併予宣告褫奪公權1年。復說明：被告以前揭犯行圖利陳則
    宇，使陳則宇得以取回前揭機車零件，嗣陳則宇將取回之零
    件變賣得款2萬6500元乙節，業經陳則宇於警詢、原審證述
    明確（見他字卷第49頁，原審卷第93頁），陳則宇並於原審
    明確表示：對於檢察官聲請沒收其變賣上開零件所得之款項
    2萬6500元不提出異議，且同意繳回等情在卷（見原審卷第1
    00頁）。準此，陳則宇變賣上開機車零件所得價金2萬6500
    元，係其明知被告之前揭圖利行為而取得之犯罪所得，雖未
    扣案，惟如宣告沒收或追徵，並無刑法第38條之2規定有過
    苛之情事，爰依刑法第38條之1第2項第1款、第3項規定，對
    第三人陳則宇宣告沒收，於全部或一部不能沒收或不宜執行
    沒收時，追徵其價額。核其認事用法，並無違誤，量刑亦稱
    妥適。被告上訴於本院審理時否認犯圖利罪及請求從輕量刑
    ，並無理由，應予駁回。
四、查被告前固無犯罪紀錄，有本院被告前案紀錄表在卷為憑，
    然考量被告圖利犯行，已破壞國民對公務員廉潔及公正執行
    職務之信賴，並造成國家利益受損之結果，被告提起上訴雖
    就被訴事實表示坦然認錯並認罪，惟於本院審理時仍飾詞圖
    卸刑責，否認圖利犯行，難認其經此審判程序，已正視己身
    行為與法有違且知所警惕，是依其犯罪情節及所生危害，本
    院認無以暫不執行為適當之情形，應有令其等實際接受刑罰
    執行以收警惕制裁之效之必要，不宜宣告緩刑。故被告及辯
    護人所稱：請給予被告緩刑之機會云云，自非可採。
據上論斷，應依刑事訴訟法第368條，判決如主文。
本案經檢察官蕭方舟到庭執行職務。
中　　華　　民　　國　　110 　年　　12　　月　　9 　　日
                  刑事第二庭    審判長法　官  遲中慧
                                      法　官  李世華
                                      法　官  楊志雄
以上正本證明與原本無異。
如不服本判決，應於收受送達後20日內向本院提出上訴書狀，其
未敘述上訴之理由者並得於提起上訴後20日內向本院補提理由書
（均須按他造當事人之人數附繕本）「切勿逕送上級法院」。
                                      書記官  林昱廷
中　　華　　民　　國　　110 　年　　12　　月　　9 　　日
附錄：本案論罪科刑法條全文
貪污治罪條例第6條
有下列行為之一，處五年以上有期徒刑，得併科新臺幣三千萬元
以下罰金：
一、意圖得利，抑留不發職務上應發之財物者。
二、募集款項或徵用土地、財物，從中舞弊者。
三、竊取或侵占職務上持有之非公用私有器材、財物者。
四、對於主管或監督之事務，明知違背法律、法律授權之法規命
    令、職權命令、自治條例、自治規則、委辦規則或其他對多
    數不特定人民就一般事項所作對外發生法律效果之規定，直
    接或間接圖自己或其他私人不法利益，因而獲得利益者。
五、對於非主管或監督之事務，明知違背法律、法律授權之法規
    命令、職權命令、自治條例、自治規則、委辦規則或其他對
    多數不特定人民就一般事項所作對外發生法律效果之規定，
    利用職權機會或身分圖自己或其他私人不法利益，因而獲得
    利益者。
前項第一款至第三款之未遂犯罰之。